【裁判字號】    89,易,1048
【裁判日期】    900806
【裁判案由】    贓物
【裁判全文】
臺灣士林地方法院刑事判決                        八十九年度易字第一四八號
    公  訴  人  臺灣士林地方法院檢察署檢察官
    被      告  甲○○
右列被告因贓物案件，經檢察官提起公訴（八十九年度偵字第七六九０號），本院判
決如左：
    主  文
甲○○連續收受贓物，累犯，處拘役肆拾日，如易科罰金以參佰元折算壹日。
    事  實
一、甲○○有違反麻醉藥品管理條例、毒品危害防制條例等前科，前於民國八十六
    年間，因違反麻醉藥品管理條例案件，經臺灣臺中地方法院於八十六年七月三日
    以八十六年度中簡字第一二二五號判處有期徒刑三月確定，而於八十六年十月二
    十八日易科罰金執行完畢。詎其明知「老么」、「阿清」等不詳姓名年籍成年男
    子所分別持有之黃偉銘、盧清順、賴銘哲、吳美玲、柯惠凌、陳信宏、蘇俊榮、
    鄭小龍、郭昆穎、徐億鐘國民身份證各一枚及紀文鋒、賴銘哲、吳財團、林成生
    、黃國鴻駕駛執照各一枚等物，均係來路不明之贓物，竟基於概括犯意，而仍於
    八十八年九月間某日，連續在臺北市內湖區一帶分別加以收受。嗣於八十八年十
    月十八日晚間八時三十分許，在臺北縣中和市○○路五八九巷七號前為警查獲，
    並扣得上開被告所持有之黃偉銘等人國民身份證十枚及駕駛執照五枚等物。
二、案經臺灣板橋地方法院檢檢察署檢察官自動檢舉簽分偵辦後，呈由臺灣高等法院
    檢察署檢察長命令移轉由臺灣士林地方法院檢察署檢察官偵查起訴。
    理  由
一、訊據被告甲○○固不否認有自綽號「老么」等不詳姓名年籍朋友處收受扣案國
    民身份證、駕駛執照等物之事實，然矢口否認有收受贓物之犯行，辯稱：當時係
    因欲以多人名義參加股票抽籤，乃請「老么」等人代為找人出名參與抽籤，嗣後
    由某「老么」等人交付系爭國民身份證及駕駛執照，對於系爭證件為來路不明之
    物並非明知，嗣因參與股票抽籤需本人親自出面辦理，而相關提供證件之人均無
    法親自辦理，以致無法參與抽籤，伊於為警查獲當日乃擬攜帶前往返還交付之人
    云云。惟查：
  (一)如事實欄所載黃偉銘等人所有國民身份證十枚、駕駛執照五枚等物，其中柯惠凌
    、吳美玲、徐億鐘、吳財團、紀文鋒、郭昆穎、賴明哲等人所有之證件，均係失
    竊或遺失之物，此業據證人柯惠凌、吳美玲、徐億鐘、吳財團、紀文鋒、郭昆穎
    、賴明哲於偵查中證述無誤。此外，並有黃偉銘等人國民身份證十枚、駕駛執照
    五枚扣案可憑。
  (二)參以被告於警訊中所陳：扣案證件係於八十八年九月初，由綽號「阿清」、「老
    么」等人所交付，要伊代為查詢銀行信用紀錄，準備要用來抽籤用的，但因此等
    證件向銀行照會後皆不符合資格，所以一直留在身邊云云。嗣於偵查中則稱：九
    月份時，是一位群益證券的小姐要我找朋友要身份證，每人一千元的費用，且需
    親自到證券公司抽籤未上市股票，抽中我獲得二萬元，抽中者得十萬元，駕駛執
    照是無法辦理的故今退還，部分是「老么」、翁恭傑收集的云云：又於本院審理
    時稱：因當時朋友告訴我抽股手續費可抽得一千五百元或一千元，如果有抽到十
    萬元的股數我可取得二萬元的報酬，是曾蔚明告訴我的，證件是「老么」幫我找
    人，他的朋友拿給我云云。是渠前後所陳不僅系爭證件交付之人有所出入，且究
    係何人主動提出要求、究竟是要由伊持往辦理抽籤抑或伊僅負責徵信等情已有所
    矛盾，本院以本案案發迄今已近二年，被告記憶至今本不無模糊之慮，是自當以
    離行為時最近之警訊供陳較屬清晰可採，況本案被告對於警訊所陳亦無非出於自
    由意識之辯，並警訊筆錄亦據被告簽名捺印屬實，自應以渠在警訊所為供陳為可
    採。
  (三)再依被告於本院審理時所供稱：渠於取得證件時，即知非本人配合不能辦理，而
    交付證件之人有說這些人都無法親自辦理，「老么」他們要伊試著辦看看不行再
    拿回來，伊有發現這些證件的人有的根本無法聯絡等語，是姑不論常情參與股票
    抽籤，本不需本人親自出面辦理，此為公知之事實，即據被告所述，渠於收受系
    爭證件時，要已明知應所謂參與抽籤之規定，系爭證件所有人無法親自辦理之情
    況下根本與所謂規定不符，且證件所有人亦無法聯絡，顯係來路不明之物，被告
    竟仍予收受，渠謂對於系爭證件為來路不明之物並無認識云云，顯係卸責之詞，
    不能認為可採。
  (四)綜上，本件事證明確，被告犯行洵足認定，應予依法論科。
二、核被告甲○○所為，係犯刑法第三百四十九條第一項收受贓物罪。被告多次收受
贓物犯行，時間緊接、手法相若，所犯為構成要件相同之罪名。顯係基於概括犯
    意反覆為之，為連續犯，應依刑法第五十六條規定以一罪論並加重其刑。被告有
    如事實欄所載前案科刑及刑之執行情形，此有臺灣高等法院被告全國前案紀錄表
    、臺灣高等法院檢察署刑案資料簡覆表各一份在卷可按，被告於前案有期徒刑執
    行完畢後，再犯本件有期徒刑以上之罪，為累犯，應依刑法第四十七條規定遞予
    加重其刑。爰審酌國民身份證、駕駛執照係他人重要之身分、能力文件，被告竟
    仍大量予以收受、利用，對於證件所有人為害非輕及其智識程度、生活狀況、目
    的、手段，並犯罪後並無悔意之態度等一切情狀，量處如主文所示之刑。又被告
    行為後，刑法第四十一條業於九十年一月十日修正公布，同年月十二日生效，舊
    法規定犯最重本刑三年以下有期徒刑以下之刑之罪，而受六個月以下有期徒刑或
    拘役之宣告，因身體、教育、職業、家庭之關係或其他正當事由，執行顯有困難
    者，得易科罰金，修正後刑法第四十一條第一項規定，凡犯最重本刑五年以下有
    期徒刑以下之刑之罪，而受六個月以下有期徒刑或拘役之宣告，均得易科罰金，
    比較新舊法之規定，以修正後之新法對於被告並無有利或不利，自應依刑法第二
    條第一項前段規定，適用裁判時之新法，併予宣告易科罰金之折算標準。至扣案
    國民身份證十枚、駕駛執照五枚等物，既非被告所有，自不在得予宣告沒收之列
    ，應予敘明。
據上論斷，應依刑事訴訟法第二百九十九條第一項前段、刑法第三百四十九條第一項
、第五十六條、第四十七條、第二條第一項前段、第四十一條第一項前段、罰金罰鍰
提高標準條例第一條前段、第二條判決如主文。
本案經檢察官黃惠玲到庭執行職務
中      華      民      國      九十      年      八      月      六    日
                                  臺灣士林地方法院刑事第一庭
                                          法  官  蕭錫証
右正本證明與原本無異。
如不服本判決，應於判決送達後十日內，向本院提出上訴狀。
                                          書記官
中      華      民      國      九十      年      八      月      一    日
附錄本案論罪科刑法條：
刑法第三百四十九條第一項


司法院資訊處製作；財團法人民間司法改革基金會備份。
